【裁判字號】    97,裁,1932
【裁判日期】    970320
【裁判案由】    債務人異議之訴
【裁判全文】
最  高  行  政  法  院  裁  定
                                     97年度裁字第01932號
上  訴  人  甲○○
被 上訴 人  財政部國庫署
代  表  人  蘇樂明
                      送達地址：國庫署中部辦公室
                      灣省南投縣中興新村光華路9號
上列當事人間債務人異議之訴事件，上訴人對於中華民國95年3
月23日臺北高等行政法院94年度訴字第3279號判決，提起上訴，
本院裁定如下：
    主  文
上訴駁回。
上訴審訴訟費用由上訴人負擔。
    理  由
一、按對於高等行政法院判決之上訴，非以其違背法令為理由，
    不得為之，行政訴訟法第242條定有明文。依同法第243條第
    1項規定，判決不適用法規或適用不當者，為違背法令；而
    判決有同條第2項所列各款情形之一者，為當然違背法令。
    是當事人以高等行政法院判決有不適用法規或適用法規不當
    為上訴最高行政法院之理由時，其上訴狀或理由書應有具體
    之指摘，並揭示該法規之條項或其內容。如以行政訴訟法第
    243條第2項所列各款情形為理由時，其上訴狀或理由書，應
    揭示合於該條項各款之事實，如未依此項方法表明者，即難
    認為已對高等行政法院判決之違背法令有具體之指摘，其上
    訴自難認為合法。
二、本件上訴雖以原審判決違背法令為由，本院經核其上訴理由
    狀所載內容，係以(一)上訴人並未接獲前臺灣省菸酒公賣局高
    雄分局移送台灣屏東地方法院關於裁罰新台幣（下同）80萬
    元之通知，亦未接獲該局移送屏東地方法院民事執行處之執
    行通知，則原執行名義是否確實存在，得否執行等問題，原
    判決未予詳察，其事實證據之認定顯有不當。(二)原判決所認
    定者，本件裁罰金額為80萬元，惟此80萬元係針對4人為裁
    罰，此種裁罰金額除非法律有特別規定，否則應不能僅對於
    其中一人為全部金額之執行，被上訴人僅對於上訴人為全額
    之移送及求償，此項執行自屬違法，原判決未予糾正撤銷，
    亦屬違法。(三)本件裁處，其性質上較接近於刑事上之處罰，
    此觀原判決亦認定台灣屏東地方法院係以81年財菸字第8號
    刑事裁定為裁處依據，其消滅時效之性質即不應適用私法上
    之民法規定，而應適用刑法上關於罰金處罰之行刑權時效規
    定較為相近。再從法理上言之，現行行政程序法第131條及
    行政執行法第7條規定，5年消滅時效期間原應為行政法上各
    項處罰之一般時效原則，縱令當時有關本件裁處之事件並無
    明文規定，亦可依現行法律作為適用之依據等語，為其理由
    。
三、惟本院核其上訴理由狀所載內容，無非重述其在原審行政訴
    訟起訴狀之理由，或係以其一己對法律規定之誤解，任意指
    摘原審駁斥其主張之理由為不當，而未具體表明原判決所適
    用之法規確有如何違背法令之處，或有如何違背司法院解釋
    及本院判例，及有如何合於行政訴訟法第243條第2項所列各
    款之情形，難認為已對原判決之違背法令有具體之指摘。依
    首揭說明，其上訴自不合法，應予駁回。
四、據上論結，本件上訴為不合法，依行政訴訟法第249條第1項
    前段、第104條、民事訴訟法第95條、第78條，裁定如主文
    。
中    華    民    國    97    年    3     月    20    日
                    最高行政法院第二庭
                        審判長法官  高  啟  燦
                              法官  帥  嘉  寶
                              法官  黃  合  文
                              法官  廖  宏  明
                              法官  楊  惠  欽
以  上  正  本  證  明  與  原  本  無  異
中    華    民    國    97    年    3     月    21    日
                              書記官  邱  彰  德


司法院資訊處製作；財團法人民間司法改革基金會備份。
